【裁判字號】    94,訴,107
【裁判日期】    950104
【裁判案由】    台灣地區與大陸地區人民關係條例等
【裁判全文】
臺灣臺北地方法院刑事判決               94年度訴字第107號
公  訴  人  臺灣臺北地方法院檢察署檢察官
被      告  丙○○
                    現收容於內政部警政署大陸地區人民宜蘭
上列被告因違反臺灣地區與大陸地區人民關係條例案件，經檢察
官提起公訴（九十三年度偵字第八八五二號），被告於準備程序
中就被訴事實為有罪之陳述，經告以簡式審判之要旨，並聽取當
事人之意見後，經本院合議庭裁定由受命法官獨任進行簡式審判
程序審理，判決如下：
    主  文
丙○○共同連續行使明知為不實之事項，而使公務員登載於職務
上所掌之公文書，足以生損害於公眾，處有期徒刑伍月，如易科
罰金，以參佰元折算壹日。緩刑貳年。
    事  實
一、丙○○係大陸地區人民，為遂行來台目的，竟以人民幣五萬
    元之代價透過大陸地區真實姓名、年籍不詳自稱「夏小姐」
    之女子及丁○○（俟到案後另行審結），覓得臺灣地區女子
    戊○○（另行審結），共同謀議由丙○○與戊○○辦理假結
    婚，使丙○○得以探親名義進入臺灣地區。謀議既定，丁○○即偕同戊○○持知情並具有犯意聯絡之乙○○（另行審結
    ）所代訂之機票於民國九十二年十月二十一日前往大陸地區
    福建省與丙○○會合，並由丙○○與戊○○於同年月二十二
    日前往福建省福州市公證處辦理結婚登記而取得福州市公證
    處核發之「結婚證明書」，戊○○返台後，即於同年十一月
    六日將上開「結婚證明書」送財團法人海峽交流基金會（下
    稱海基會）辦理認證，取得海基會所核發核對前開公證書正
    本與福建省公證員協會寄交之（二００三）榕公證內民字第
    一五一九五號公證書副本相符之證明。丙○○即與丁○○、
    乙○○、戊○○、「夏小姐」等人共同基於使公務員登載不
    實事項於職務上所掌公文書及行使該公文書之犯意聯絡，推
    由戊○○持前開「結婚證明書」與海基會所出具之證明等資
    料，於同年十一月七日前往台北縣新店市戶政事務所辦理與
    丙○○之結婚登記，使該管戶政事務所內僅有形式審查權之
    承辦公務員將此不實之結婚事項登載於其職務上所掌管之公
    文書即戶籍登記資料，及將戊○○之國民身分證配偶欄登載
    配偶為丙○○，並核發載有不實結婚資料之戶籍謄本予戊○○，足生損害於戶政機關對於戶籍管理之正確性。戊○○並
    於同日至台北縣警察局新店分局雙城派出所填具願意擔保被
    保人丙○○進入臺灣地區之「大陸地區人民進入臺灣地區保
    證書」，並出示前開不實之戶籍資料向該管派出所員警辦理
    對保手續而行使之，足生損害於該警察機關對於保證人與被
    保人身分關係審核之正確性。嗣戊○○再透過丁○○之安排
    委託知情並具有犯意聯絡之甲○○（業經檢察官為緩起訴處
    分）於同年十一月二十四日持上開「大陸地區人民進入臺灣
    地區保證書」、「結婚證明書」、海基會出具之證明及載有
    不實結婚資料之戶籍謄本等文件，並填載「大陸地區人民進
    入臺灣地區旅行證申請書」，以配偶來台探親名義向內政部
    警政署入出境管理局申請大陸地區人民丙○○入境，而將上
    開文件交付該管承辦公務員為審核，足以生損害於內政部警
    政署入出境管理局對於入出境管制作業之正確性，嗣經內政
    部警政署入出境管理局為實質上之審核後許可大陸地區人民
    丙○○進入臺灣地區，並製發中華民國旅行證，俾丙○○持
    以進入臺灣地區，嗣丙○○即於九十三年二月十六日自中正
    國際機場入境而非法進入臺灣地區。
二、案經臺北縣政府警察局新店分局報告台灣台北地方法院檢察
    署檢察官偵查起訴，被告於準備程序中就被訴事實為有罪之
    陳述，經告以簡式審判之要旨，並聽取當事人之意見後，經
    本院合議庭裁定由受命法官獨任進行簡式審判程序審理。
    理  由
一、上揭事實，業據被告丙○○於偵查及本院準備程序中供承不
    諱，核與同案被告戊○○於警詢及本院準備程序中、同案被
    告乙○○於本院準備程序中、共犯甲○○於警詢及偵查中供
    述情節大致相符（見台北縣政府警察局新店分局刑案偵查卷
    宗第14-19頁、第6-12頁，偵查卷第117、118、165-167頁、
    本院卷(一)第179 頁、本院卷(三)九十四年十月二十六日準備程
    序筆錄第3、4頁、本院卷(四)九十四年十二月二十六日準備程
    序筆錄第5 頁），並有戊○○國民身分證、中華民國旅行證
    、國人入出境端末查詢報表、戶籍謄本、結婚登記申請書、
    海基會證明、結婚證明書、大陸地區人民進入臺灣地區旅行
    證申請書、委託書、大陸地區人民進入臺灣地區保證書等件
    在卷可憑（見台北縣政府警察局新店分局刑案偵查卷宗第80
    、86、167、169、183、210-214頁、286-291 頁），足徵被
    告前開出於任意性之自白與事實相符，堪以憑信。從而本件
    事證明確，被告犯行洵堪認定。
二、被告丙○○與戊○○共謀並推由戊○○持不實之結婚證明文
    件向戶政機關辦理結婚登記，使僅有形式審查權之該管戶政
    機關承辦公務員將此不實之結婚事項登載於其職務上所掌管
    之戶籍登記資料，及接續於被告戊○○之國民身分證配偶欄
    為不實之登載，復由戊○○持上開不實之戶籍資料向該管警
    察機關辦理願意擔保被保人丙○○進入臺灣地區之對保手續
    ，及委託知情之甲○○持該不實之戶籍資料向內政部警政署
    入出境管理局申辦大陸地區人民丙○○來台之許可而為行使
    ，均足以生損害於戶政機關對於戶籍管理及警察機關審核保
    證人與被保人關係暨內政部警政署入出境管理局入出境管制
    作業之正確性，核被告丙○○所為係犯刑法第二百十六條、
    第二百十四條之行使使公務員登載不實文書罪。被告使公務
    員登載不實之低度行為，應為其行使之高度行為所吸收，不
    另論罪。被告與丁○○、戊○○、乙○○、甲○○、「夏小
    姐」等成年人間，就前開行使使公務員登載不實文書罪，互
    有犯意聯絡及行為分擔，均為共同正犯；又被告先後二次行
    使明知為不實之事項而使該管警察機關及內政部警政署入出
    境管理局承辦公務員登載於職務上所掌之公文書犯行，時間
    緊接，觸犯構成要件相同之罪，顯係基於概括犯意而為，應
    依連續犯規定論以一罪，並加重其刑。另公訴意旨雖漏未就
    被告丙○○謀由戊○○至戶政機關辦理結婚登記時，使該管
    承辦公務員將戊○○之身分證配偶欄登載配偶為丙○○，及
    謀由戊○○至該管警察機關填具願意擔保被保人丙○○進入
    臺灣地區之「大陸地區人民進入臺灣地區保證書」時，出示
    前開不實之戶籍資料向該管派出所員警辦理對保手續而行使
    等行為起訴，然查戊○○明知與被告丙○○間並無結婚之真
    意，竟使不知情之戶政機關承辦公務員將該不實之結婚、配
    偶資料登載於戶籍登記資料及戊○○之國民身分證上，顯係
    基於一個意思決定，利用同一機會使公務員在上開文書上為
    數次不實之登載，且均係侵害同一法益，為接續犯，僅成立
    一個使公務員登載不實罪，與前開業已起訴論罪之使公務員
    登載不實事項於公文書罪部分具有實質上一罪之關係；而被
    告上開行使使公務員登載不實文書犯行部分與前開起訴經論
    罪科刑部分亦具連續犯之裁判上一罪關係，均為起訴效力所
    及，本院自得併予審究。爰審酌被告犯罪之動機、目的、手
    段、對社會所生危害程度、犯罪後坦承犯行並深具悔意之態
    度等一切情狀，量處如主文所示之刑，並諭知易科罰金之折
    算標準。又被告未曾受有期徒刑以上刑之宣告，有臺灣高等
    法院被告前案紀錄表一份在卷可按，其因一時失慮致罹刑典
    ，惡性尚非重大，經此偵審程序及科刑教訓後，當知警惕信
    無再犯之虞，因認所宣告之刑，以暫不執行為適當，爰併宣
    告緩刑二年，以啟自新。
三、公訴意旨另以：丁○○委託甲○○持戊○○之身分證、戶口
    名簿、結婚證明書等相關證件，以配偶來台探親名義向內政
    部警政署入出境管理局申請大陸地區人民丙○○入境，並經
    內政部警政署入出境管理局審核後許可大陸地區人民丙○○
    進入臺灣地區，並製發中華民國旅行證，嗣丙○○即於九十
    三年二月十六日自中正國際機場入境而非法進入臺灣地區，
    因認被告丙○○此部分另涉犯違反臺灣地區與大陸地區人民
    關係條例第七十九條第一項之使大陸地區人民非法進入臺灣
    地區罪嫌。惟按臺灣地區與大陸地區人民關係條例第十五條
    第一款之構成要件係「使大陸地區人民非法進入臺灣地區」
    ，是該條文規範對象顯限於使大陸地區人民非法進入臺灣地
    區之人，被告丙○○本身為大陸地區人民，為上開條文所規
    定「使」非法進入臺灣地區之對象即行為客體，自不能另成
    為該罪之「行為主體」，而無從以該罪相繩。惟公訴人認被
    告此部分犯行與前揭起訴經本院論罪科刑部分具有牽連犯之
    裁判上一罪關係，爰不另為無罪之諭知。
據上論斷，應依刑事訴訟法第二百七十三條之一第一項、第二百
九十九條第一項前段，刑法第二十八條、第五十六條、第二百十
六條、第二百十四條、第四十一條第一項前段、第七十四條第一
款，罰金罰鍰提高標準條例第一條前段、第二條，判決如主文。
本案經檢察官郭昭吟到庭執行職務
中    華    民    國    95    年    1    月    4    日
                  刑事第十一庭  法  官  鍾淑慧
以上正本證明與原本無異。
如不服本判決，應於判決送達後10日內，向本院提出上訴狀。
                                書記官  劉英芬
中    華    民    國    95    年    1    月    4    日
附錄論罪科刑法條全文
中華民國刑法第二百十六條
(行使偽造變造或登載不實之文書罪)
行使第二百十條至第二百十五條之文書者，依偽造、變造文書或
登載不實事項或使登載不實事項之規定處斷。
中華民國刑法第二百十四條
(使公務員登載不實罪)
明知為不實之事項，而使公務員登載於職務上所掌之公文書，足
以生損害於公眾或他人者，處三年以下有期徒刑、拘役或五百元
以下罰金。


司法院資訊處製作；財團法人民間司法改革基金會備份。
